【裁判字號】    90,上易,833
【裁判日期】    900522
【裁判案由】    詐欺等
【裁判全文】
臺灣高等法院刑事判決                              九十年度上易字第八三三號
    上  訴  人
    即  被  告  乙○○
右上訴人因詐欺等案件，不服臺灣板橋地方法院八十七年易字第五一九八號，中華民
國八十九年九月二十七日第一審判決（起訴案號：臺灣板橋地方法院檢察署八十七年
度偵字第四六○四號、第一三九九四號），提起上訴，本院判決如左：
    主   文
上訴駁回。
    事   實
一、乙○○夥同丙○○（業經判決確定）及「王小龍」（確實年籍姓名不詳之成年男
    子）等人，基於意圖為自己不法所有（原審贅引意圖不法利益應予更正）之共同
    犯意聯絡，於八十六年八月十四日（起訴書誤載為九月一日），推由丙○○於桃
    園市縣○路上之「肯德基」速食店內，向設址於臺北市○○○路○段一七○號之
    北都汽車股份有限公司（下稱北都公司）之北松山營業所營業員甲○○（透過不
    知情之丁○○居中介紹），佯以動產擔保附條件買賣方式購買牌照號碼ＣＴ─八
    九四六號（車身號碼：ＩＮＸＢＢ０３Ｅ８ＶＺ５５３２７４）之ＴＯＹＯＴＡ
    廠牌ＣＯＲＯＬＬＡ  ＸＥ型自用小客車一部，為動產擔保交易之債務人，約定
    總價金新台幣（下同）六十六萬六千元，除頭期款十萬六千元外，餘款五十六萬
    元，自八十六年十月一日起至八十九年九月一日止，分三十六期給付，每月一期
    ，每期二萬零八百一十一元，標的物停放地點為臺北縣永和市○○路七○二巷五
    弄一號，在價金未付清之前，標的物所有權仍屬於出賣人北都公司所有，買受人
    僅得依約占有使用，不得任意遷移、出賣、移轉或為其他處分。詎渠等於同年九
    月一日於北都公司陷於錯誤而委由丁○○於臺北市○○街某泡沫紅茶店交車而取
    得標的物之後，即由「王小龍」透過乙○○交付四萬五千元之報酬予丙○○，嗣
    並利用北都公司以郵寄向監理機關辦理動產擔保交易登記之間隙，隨即於同年月
    四日，將該車過戶移轉與司徒惠壯（起訴書誤載為某蔡姓人士），致生損害於債
    權人北都公司，嗣北都公司經臺灣省公路局臺北區監理所（現已更名為交通部公
    路局臺北區監理所）通知該車已於同年九月四日辦理過戶而無法辦理動產擔保交
    易登記，且丙○○自同年十月一日第一期起，即未再繳納分期款，原供繳付第一
    期價金之支票（票號：ＣＴ0000000號，發票人丙○○，面額：二萬零八
    百一十一元，付款人：台新國際商業銀行城東分行，票載發票日：八十六年十月
    一日），亦因存款不足而退票，雖經北都公司屢次催繳，仍置若罔聞，北都公司
    始知受騙。
二、案經被害人北都公司訴由臺灣板橋地方法院檢察署檢察官偵查起訴。
    理    由
一、訊據上訴人即被告（以下簡稱被告）乙○○固坦承「王小龍」要伊找「人頭」買
    車，伊即找丙○○，於交車時亦與被告丙○○同往，且與被告丙○○同去申辦開
    立支票存款帳戶，交車後「王小龍」叫伊拿四萬五千元交予被告丙○○等情不諱
    ，惟矢口否認有詐欺犯行，辯稱：伊僅係介紹丙○○向「王小龍」買車，相關事
    宜均是由「王小龍」直接聯絡丙○○，伊僅因朋友關係偶爾陪同至北都公司，對
    於嗣後該車之處理及過戶予司徒惠壯之事，伊均不知情，亦未去辦理過戶，而「
    王小龍」叫伊拿四萬五千元之報酬交予丙○○，伊不知該筆錢之用意，簽約時伊
    均未參與，並無詐欺之意思云云。經查：（一）、右揭事實業據被害人北都公司
    之告訴代理人林育德指述綦詳，並經證人丙○○迭於偵查中、原審審理及本院調
    查時證述明確（參八十七年度偵字第四六０四號偵查卷宗第二七頁正反面、第三
    五頁反面、第三八頁反面、第五七頁反面、原審刑事卷宗第三三頁之一、第一一
    七頁、第一七二頁、本院九十年四月二十三日訊問筆錄第四頁、第五頁），核與
    證人甲○○、丁○○、臧瑞明於原審或本院訊問時證述之情節相符（參原審刑事
    卷宗第五三頁正面至第五四頁正面、第一四八頁、本院上開訊問筆錄第四頁），
    並有動產擔保交易附條件買賣契約書、動產擔保交易附條件買賣設定登記申請書
    正本、臺北區監理所辦理動保退件案說明書（附車籍資料）、丙○○簽發之支票
    及退票理由單（影本）各一紙、存證信函（影本）一份、台新國際商業銀行八十
    七年三月十七日台新城東字第八七○六九號函（附支票存款戶申請書暨往來約定
    書及丙○○之身分證等件影本各一份）、汽車車籍查詢表、汽（機）車過戶登記
    書、汽車新領牌照登記書等件在卷足憑（參八十七年度偵字第四六０四號偵查卷
    宗第三頁至第五頁、第七頁至第八頁、第十八頁至第二十頁、原審刑事卷宗第二
    一頁至第二二頁、第二七頁）；（二）、丙○○經被告介紹而佯充本件附條件買
    賣契約之買受人，於簽約、交車及辦理過戶時被告均偕同到場，並由被告陪同申
    請開立支票存款帳戶，事後並由被告交予報酬四萬五千元等節，業據證人丙○○
    供承已如上述，被告雖辯稱簽約時伊未參與，僅伊因朋友的關係有去簽約現場，
    交車時及丙○○辦支票時伊有去等語，惟徵諸被告於簽約、交車、申辦支票及過
    戶等均偕同到場，足見被告參與此事程度甚深，另衡諸被告復自承因「王小龍」
    買車要伊找「人頭」出面，而事後交予被告丙○○報酬四萬五千元等情，倘被告
    不知其所為涉及違法，理應親自簽約，賺取報酬，無需大費周章尋找證人丙○○
    充當人頭，被告所辯有違常情，要係卸責之詞，自無足採信。綜上二點，本案事
    證已臻明確，被告犯行洵堪認定，自應依法論處。
二、核被告詐取前揭自用小客車之行為，並將動產擔保交易之標的物擅自移轉致生損
    害於債權人之行為，係犯刑法第三百三十九條第一項之詐欺取財罪以及動產擔保
    交易法第三十八條之罪，被告、丙○○與「王小龍」（成年男子）間就上開犯行
    有犯意聯絡及行為分擔，應論以共同正犯（就動產擔保交易法第三十八條之罪名
    部分，雖被告與「王小龍」非動產擔保交易之債務人，惟渠等依刑法第三十一條
    第一項規定，仍應論以共同正犯－參照司法院大法官會議釋字第二二七號解釋理
    由書、最高法院八十四年台非字第一四○號刑事判決要旨）。又被告所犯上開二
    罪，有方法結果之牽連關係，應依刑法第五十五條之規定，從一較重之刑法第三
    百三十九條之詐欺取財罪論處，公訴人漏未敘及「王小龍」之共同犯行，尚有未
    洽，應予指明。
三、原審本於同上見解，適用動產擔保交易法第三十八條，刑法第十一條前段、第二
    十八條、第三十一條第一項、刑法第三百三十九條第一項、第五十五條、罰金罰
    鍰提高標準條例第一條前段，並審酌被告行為分擔之程度，犯罪動機、目的、手
    段、品行、智識程度、所生危害及犯罪後始終未與告訴人商談賠償事宜，仍主張
    應由「王小龍」出面處理為搪塞等一切情狀，量處有期徒刑七月。經核原判決認
    事用法，均無不合，量刑亦稱允當，被告上訴意旨，猶執陳詞，否認犯罪，執此
    指摘原判決不當，為無理由，應予駁回。
據上論斷，應依刑事訴訟法第三百六十八條，判決如主文。
本案經檢察官劉靜婉到庭執行職務。
中      華      民      國    九十      年      五      月   二十二     日
                    台灣高等法院刑事第十五庭
                                審判長法  官  房  阿  生
                                      法  官  雷  元  結
                                      法  官  鄧  振  球
右正本證明與原本無異。
不得上訴。
                                      書記官  洪  秋  帆
中      華      民      國    九十      年      五      月   二十四     日
附錄：本案論罪科刑法條全文
動產擔保交易法第三十八條：
動產擔保交易之債務人，意圖不法利益，將標的物遷移﹑出賣﹑出質﹑移轉﹑抵押或
為其他處分，致生損害於債權人者，處三年以下有期徒刑﹑拘役或科或併科六千元以
下罰金。
刑法第三百三十九條：
意圖為自己或第三人不法之所有，以詐術使人將本人或第三人之物交付者，處五年以
下有期徒刑、拘役或科或併科一千元以下罰金。
以前項方法得財產上不法之利益或使第三人得之者，亦同。
前二項之未遂犯罰之。


司法院資訊處製作；財團法人民間司法改革基金會備份。
